【裁判字號】    97,上易,3193
【裁判日期】    971231
【裁判案由】    妨害名譽
【裁判全文】
臺灣高等法院刑事判決                97年度上易字第3193號
上  訴  人
即  被  告  甲○○
            乙○○
上列上訴人因妨害名譽案件，不服臺灣臺北地方法院97年度易字
第1526號中華民國97年11月17日第一審判決（起訴案號：臺灣臺
北地方法院檢察署97年度偵續字第34號），提起上訴，本院判決
如下：
    主  文
上訴駁回。
    理  由
一、按不服地方法院之第一審判決而上訴者，應向管轄第二審之
    高等法院為之。上訴書狀應敘述具體理由。第二審法院認為
    上訴書狀未敘述理由或上訴有第 362條前段之情形者，應以
    判決駁回之。刑事訴訟法第361條第1項、第2項、第367條前
    段，分別定有明文。所謂具體理由，必係依據卷內既有訴訟
    資料或提出新事證，指摘或表明第一審判決有何採證認事、
    用法或量刑等足以影響判決本旨之不當或違法，而構成應予
    撤銷之具體事由，始克當之（例如：依憑證據法則具體指出
    所採證據何以不具證據能力，或依憑卷證資料，明確指出所
    為證據證明力之判斷如何違背經驗、論理法則），若僅泛言
    原判決認定事實錯誤、違背法令、量刑失之過重或輕縱，而
    未依上開意旨指出具體事由，或形式上雖已指出具體事由，
    然該事由縱使屬實，亦不足以認為原判決有何不當或違法者
    （例如：對不具有調查必要性之證據，法院未依聲請調查亦
    未說明理由，或援用證據不當，但除去該證據仍應為同一事
    實之認定），皆難謂係具體理由，俾與第二審上訴制度旨在
    請求第二審法院撤銷、變更第一審不當或違法之判決，以實
    現個案救濟之立法目的相契合，並節制濫行上訴（最高法院
    97年度臺上字第892號判決要旨參照）。
二、原審認上訴人即被告甲○○與告訴人丙○○係兄弟，丙○○
    因擬出售亡父陳有聖遺留之不動產，於民國95年12月 4日晚
    上 9時14分許，偕同其弟陳柏璁、姪子陳克勤及仲介業者林
    庭旭，前往台北市○○路30巷2之1號房屋，發現門鎖遭更換
    ，找來鎖匠開啟後，進入屋內察看。嗣為被告甲○○及上訴
    人即被告乙○○夫妻所發現，亦進入屋內與丙○○、陳柏璁
    發生口角。詎被告甲○○、乙○○各自基於公然侮辱之犯意
    ，在上址已開啟大門之屋內客廳，甲○○對丙○○接續辱罵
    「你他媽」、「你不要臉，你什麼東西，你狗屎」等語，另
    乙○○對丙○○辱罵「不要臉」等情，依刑法第309條第1項
    公然侮辱罪，科處被告甲○○新台幣（下同） 4,000元，被
    告乙○○3,000元，及依96年罪犯減刑條例第2條第1項第3款
    規定，分別減為2,000元、1,500元，並均諭知易服勞役之折
    算標準。係以：被告甲○○、乙○○分別以前述不雅言語，
    辱罵告訴人，業經原審播放錄音光碟勘驗無訛，復經告訴人
    指證不移，被告乙○○亦坦承其情，被告甲○○對此復不爭
    執，並說明依雙方前後連貫性之對話，被告係對告訴人辱罵
    ，並非針對陳柏璁而為，另以告訴人與證人林庭旭分別所證
    被告出言大聲、幾乎用吼，及大門未關等情，達到共見共聞
    之狀態，而「你他媽」、「你不要臉、你什麼東西、你狗屎
    」、「不要臉」等之粗俗言語，在客觀上已足使受罵者感到
    難堪與屈辱，前揭不雅言詞，顯非一般口頭禪可比。從形式
    上觀察，原判決認定事實、適用法律，並無違反法令，或背
    離經驗法則、論理法則。
三、被告甲○○上訴意旨略謂：(一)陳克勤在客廳後面房間，以雙
    手推人，造成被告甲○○前胸受傷，即行離開現場；林庭旭
    於爭執後不久亦離開現場。原審認定案發當時屋內係被告 2
    人外，尚有告訴人、陳柏璁、陳克勤及林庭旭等人，與事實
    不符。(二)林庭旭曾因詢問出售房屋事，與被告 2人發生爭執
    ，及曾因不合理仲介費而發生爭執，最後退還新台幣 4萬元
    。林庭旭與被告有冤仇，原審認定其無偏袒被告或告訴人之
    必要，及採用其前後不一之供詞，為被告所不服。(三)本件雙
    方係兄弟關係，有多起告訴案，彼此相互交惡，已為不爭之
    事實。並非原審認定僅因售屋之情景。(四)本件案發地，處於
    私人狀態之空間，人數不會隨時間增減，當時僅被告 2人，
    與告訴人丙○○及陳柏璁在場，其他人不得自由進入，難以
    達公然之程度。
四、被告乙○○上訴意旨略稱：(一)原判決認定林克勤在場，與事
    實不符。(二)告訴人及陳柏璁、林庭旭之供詞，一變再變，相
    互矛盾，與錄音譯文，亦無法一致。
五、經查：
  (一)證人之陳述有部分前後不符，或相互間有所歧異時，究竟何
    者為可採，法院仍得本其自由心證予以斟酌，非謂一有不符
    或矛盾，即應認其全部均為不可採信；如其基本事實之陳述
    ，若果與真實性無礙時，則仍非不得予以採信（最高法院72
    年台上字第3976號、74年台上字第1599號判例參看）。告訴
    人及證人林庭旭所述，就枝節微末之事，雖略有出入，然告
    訴人就被告兩人大聲口出穢言，及證人林庭旭就大門未關閉
    等主要爭執之點，前後指證不疑，並與客觀之事實相符，其
    證言仍得採信。
  (二)被告甲○○上訴意旨第(一)、(二)、(三)點，或就告訴人與被告甲○○發生爭執之緣由，或告訴人及證人所述枝節微末之細節
    為爭執，並未就原判決認定事實有何違背證據法則、論理法
    則有所指摘。又，以粗鄙之語言，在公共場所或不特定多數
    人之場合，向對方辱罵時，致為其他不特定人可以「聞」、
    「見」，而足以減損人之聲譽者，即成立公然侮辱罪（司法
    院28年院字第1863號解釋、司法院65年釋字第 145號解釋參
    看），被告甲○○既以「你不要臉」、「狗屎」、「不要臉
    」等粗話，大聲侮辱告訴人，其音量達於屋外，足以使左鄰
    右舍聽聞，自該當公然侮辱罪。被告甲○○僅否認非公然乙
    節，並非指摘原判決有何違法之處。核其所為，尚非提出具
    體理由。
  (三)被告乙○○上訴意旨，僅泛言證人所述不一，原審認定事實
    錯誤，就自己出口傷人之事不予爭執，仍未具體指出原判決
    認定事實有如何之違背經驗、論理法則。
  (四)綜上，被告上訴，僅否認犯行，泛言第一審認定事實錯誤，
    而未指摘原判決認定事實、適用法律及量刑，有何違反法令
    或悖離經驗法則、論理法則之處。依前揭說明，本件上訴不
    合法律之程式，應予駁回，並不經言詞辯論為之。
六、據上論斷，應依刑事訴訟法第367條第1項前段、第 372條，
    判決如主文。
中    華    民    國    97    年    12    月    31    日
                          刑事第13庭審判長法官 曾德水
                                        法  官 林婷立
                                        法  官 陳恆寬
以上正本證明與原本無異。
不得上訴。
                                        書記官 洪雪娥
中    華    民    國    97    年    12    月    31    日
附錄：本案論罪科刑法條全文
刑法第309條：
公然侮辱人者，處拘役或 300 元以下罰金。
以強暴犯前項之罪者，處 1 年以下有期徒刑、拘役或 500 元以下
罰金。


司法院資訊處製作；財團法人民間司法改革基金會備份。
